臺灣臺中地方法院民事判決　96年度訴字第1232號
原　　　告　　丙○○
訴訟代理人　　陳榮昌律師
被　　　告　　甲○○
　　　　　　　乙○○○
前二人共同
訴訟代理人　蔡得謙律師
　　　　　　何立斌律師
上列當事人間請求清償借款事件，本院於民國96年7月31日言詞
辯論終結，判決如下：
    主    文
原告之訴及假執行之聲請均駁回。
訴訟費用由原告負擔。
    事實及理由
一、原告起訴主張略以：被告甲○○自民國83年起至85年止陸續
    簽發支票經被告乙○○○背書後向原告借款新台幣（下同）
    10,260,000元，並以乙○○○所有坐落彰化市○○段593地
    號土地及其上958建號建物為原告設定10,000,000元之最高
    限額抵押權。嗣甲○○無力清償債務，乃於85年12月31日將
    乙○○○所有上開不動產售予訴外人林寶珠，而由林寶珠代
    為清償6,760,000元，尚餘3,500,000元未清償。原告於86年
    1月13日取得給付票款執行名義後，聲請鈞院強制執行，經
    鈞院95年度執字第47341號強制執行事件受償1,000,000元。
    乃被告以票款請求權逾5年，已於91年1月13日時效消滅為由
    ，提起債務人異議及返還不當得利之訴。縱原告之票款請求
    權已罹於時效而消滅，然原告之借款請求權仍然存在，原告
    除在被告提起之返還不當得利訴訟就3,500,000元借款中之
    1,000,000元主張抵銷外，被告尚欠原告2,500,000元。再被
    告所欠3,500,000元借款，原告及訴外人林銘錤之權利各為2
    分之1，林銘錤已將其權利讓與原告，原告並以起訴狀繕本
    之送達為債權讓與之通知。為此，依消費借貸及連帶保證之
    法律關係訴請被告如數給付借款，聲明：被告應連帶給付原
    告2,500,00 0元，及自起訴狀繕本送達翌日起至清償日止，
    按年息百分之5計算之利息。並陳明願供擔保，請准宣告假
    執行。
二、被告抗辯意旨略以：原告執有被告甲○○於85年7月19日簽
    發之支票，並不足以證明兩造間曾成立消費借貸關係。且上
    開支票之作成日期應在85年7月19日當天或以前，斯時乙○○○之上開不動產尚未出售，被告斷無預知買受人願代為清
    償7,760,000元債務，而預先簽發未清償之3,500,000元支票
    交付原告之理。又乙○○○並未於85年12月31日之不動產買
    賣契約書簽名，該契約書顯非真正。原告既無法舉證證明被
    告向原告借款10,260,000元之事實，自難信其主張為真實。
    並聲明求為判決如主文所示，且陳明如受不利判決，願供擔
    保，請准免為假執行。
三、本件兩造不爭之事實，本院採為判決之基礎：
（一）原告於95年9月11日以台灣彰化地方法院85年度促字第134
      48號確定支付命令為執行名義，聲請對被告甲○○、乙○○○之財產在3,500,000元範圍內為強制執行。
（二）被告甲○○、乙○○○就上開強制執行提起債務人異議之
      訴，經台灣高等法院台中分院96年度上字第82號判決被上
      訴人即本件原告丙○○應給付上訴人即本件被告甲○○1,
      000,000元，丙○○並不得據台灣彰化地方法院85年度促
      字第13448號確定支付命令為執行名義，聲請對甲○○、
      乙○○○之財產為強制執行。
四、得心證之理由：本件斟酌全辯論意旨及調查證據之結果，兩
    造之爭點為(一)訴外人林寶珠是否與乙○○○於85年12月31日
    簽訂不動產買賣契約書？(二)被告是否向原告借貸10,260,000
    元，並因林寶珠代為清償6,760,000元，尚餘3,500,000元未
    清償？茲析述之：
（一）按民事訴訟係由原告主張權利者，應先由原告負舉證之責
      ，若原告先不能舉證，以證實自己主張之事實為真實，則
      被告就其抗辯事實，即令不能舉證，或其所舉證據尚有疵
      累，亦應駁回原告之請求（最高法院17年上字第917號判
      例參照）；又主張法律關係存在之當事人，須就該法律關
      係發生所須具備之特別要件事實，負舉證之責任。次按稱
      消費借貸者，謂當事人一方移轉金錢或其他代替物之所有
      權於他方，而約定他方以種類、品質、數量相同之物返還
      之契約。民法第474條第1項定有明文。是以消費借貸契約
      為要物契約，以借貸物之移轉所有權予他方為契約之成立
      要件。當事人主張有金錢借貸關係存在，須就金錢之交付
      事實，負舉證之責。原告主張被告向其借款10,260,000元
      之事實，固據提出訴外人林寶珠與被告乙○○○於85年12
      月31日所簽訂之不動產買賣契約書1紙為證，然該契約書
      未據乙○○○簽名，被告否認其真正，已難認該買賣契約
      為真正。即或該買賣契約為真正，依契約書所載：買賣價
      款經雙方議定為29,000,000元（第2條）。於契約成立同
      時，由甲方（林寶珠）給付乙方（乙○○○）10,000,000
      元作為定金並充為價金之一部，該款由甲方代乙方清償台
      中區中小企業銀行后里分行債務。86年1月13日付第一期
      款12,023,944元。該款由甲方代乙方清償台中區中小企業
      銀行后里分行債務。其餘款項則代為清償不動產上抵押權
      人丙○○、林銘其之10,000,000元最高限額抵押權中之6,
      76 0,000元借款。並無被告向原告借款10,260,000元之記
      載。證人丁○○固證述：我太太（指林寶珠）向王高王梅
      購買門牌號碼彰化市○○路215號2樓之2的房子，價值29,
      000,000元。乙○○○是授權甲○○為代理人，乙○○○
      、甲○○因為當初向台中區中小企業銀行后里分行借款，
      並設定30,000,000元最高限額抵押權，所以甲○○就告訴
      我太太要把錢真接匯到台中區中小企業銀行代為清償原來
      的借款22,023,944元，第一次是清償12,023,944元，第二
      次是清償10,000,000元，所以才會簽訂85年12月31日之不
      動產買賣契約書。後來丙○○、林銘其又代乙○○○清償
      6,760,000元，所以結算結果，乙○○○應該還欠丙○○
      3,500,000元等語。姑不論原告為證人丁○○之媳婦，證
      人之證言難免偏袒，即或屬實，林寶珠向乙○○○購買房
      地之價金29,000,000元，扣除林寶珠代向台中區中小企業
      銀行清償之借款22,023,944元及原告之借款6,760,000元
      ，尚餘216,056元。乙○○○斷無積欠原告3,500,000元之
      理。是證人丁○○之證言尚不足資為原告之有利證據。又
      乙○○○上開不動產固為原告設定10,000,000元之最高限
      額抵押權；但最高限額抵押權之設定，尚無足證明特定借
      貸金額款項交付予借款人之事實。原告主張於83年至85年
      間實際借款予被告10,260,000元，既為被告所否認。原告
      復未能舉證證明83年至85年間實際交付借款10,260,000元
      予被告之事實，自難信其主張為真實。
（二）原告固另提出被告甲○○於85年7月19日簽發、面額3,500
      ,000 元之支票1紙證明被告向其借款之事實，惟按支票為
      無因證券，交付票據之原因甚多，或為贈與、或為買賣、
      或為確保當事人間已存在或為消滅已存在之法律關係，非
      僅囿於金錢借貸一端而已，故除別有證據外，僅為支票之
      簽發、授受或轉讓，尚不足以證明被告係因向原告借款而
      交付上開支票。且上開支票之作成日期應在85年7月19日
      當天或以前，斯時乙○○○之上開不動產尚未出售，被告
      斷無預知買受人願承受乙○○○對原告所負之6,760,000
      元債務，而簽發未償之3,500,000元支票交予原告收執之
      理。是原告所提出之支票1紙，亦無法證明原告主張被告
      尚欠其3,500,000元之借款為真實。
（三）原告既無法舉證證明被告甲○○、乙○○○向其借款10,2
      60,000元或被告尚欠其3,500,000元之事實為真實，從而
      ，原告主張被告向其借款10,260,000元，扣除代為清償6,
      760,000元，抵銷1,000,000元，尚欠2,500,000元，依消
      費借貸及連帶保證之法律關係，訴請被告連帶如數給付，
      及自起訴狀繕本送達翌日起至清償日止，按年息百分5計
      算之法定遲延利息，為無理由，不應准許。
五、原告之訴既經駁回，其假執行之聲請已失所附麗，應併予駁
    回。
六、結論：原告之訴為無理由，依民事訴訟法第78條，判決如主
    文。
中　　華　　民　　國　　96　　年　　8　　月　　14 　　日
                  民事第二庭    法  官  陳春長
正本係照原本作成。
如對本判決上訴，須於判決送達後20日內向本院提出上訴狀。
中　　華　　民　　國　　96　　年　　8　　月　　14 　　日
                                書記官
